臺灣宜蘭地方法院民事簡易判決
111年度宜簡字第100號
原      告  呂佳翰  
兼
特別代理人  詹琬婷  
原      告  呂克晃  
共      同
訴訟代理人  林國漳律師
被      告  游心儀  
上列當事人間因請求損害賠償事件，原告提起刑事附帶民事訴訟
（110年度重附民字第11號），經本院刑事庭移送前來，本院於
民國111年5月10日言詞辯論終結，判決如下：
    主  文
一、被告應給付原告呂佳翰新臺幣15,399,525元，及自民國110
    年4月23日起至清償日止，按週年利率百分之5計算之利息。
二、被告應給付原告詹琬婷新臺幣50萬元，及自民國110年4月23
    日起至清償日止，按週年利率百分之5計算之利息。
三、被告應給付原告呂克晃新臺幣50萬元，及自民國110年4月23
    日起至清償日止，按週年利率百分之5計算之利息。
四、原告其餘之訴駁回。
五、訴訟費用由被告負擔百分之62，原告呂佳翰負擔百分之20，
    原告詹琬婷負擔百分之9，原告呂克晃負擔百分之9。
六、本判決原告勝訴部分得假執行。
七、原告其餘假執行之聲請駁回。
　　事實及理由
壹、程序方面
一、原告呂佳翰無訴訟能力，爰依民事訴訟法第51條第2項規定
    ，選任其母即原告詹琬婷為其特別代理人。
二、按訴狀送達後，原告不得將原訴變更或追加他訴，但請求之
    基礎事實同一者，擴張或減縮應受判決事項之聲明者，不在
    此限，民事訴訟法第255條第1項第2、3款定有明文。查原告
    起訴時，訴之聲明如本院110年度重附民字第11號卷（下稱
    ：「附民卷」）第5頁所示，最後變更聲明如民國（下同）1
    11年4月29日民事準備書狀（見本案卷第39頁），合於前述
    規定，應予准許。
貳、兩造聲明及陳述要旨
一、原告主張：被告於109年6月19日上午9時10分許，駕駛自用
    小客車，沿宜蘭縣宜蘭市縣民大道2段726巷由北往南行駛，
    行經該路段與縣民大道2段之交岔路口時，未減速暫停，貿
    然超速行駛進入路口，適有訴外人張某駕駛救護車（車牌號
    碼詳卷），並搭載病患家屬、病患及擔任救護員之原告呂佳
    翰，沿途開啟警鳴器及紅色閃光燈，沿縣民大道2段由東往
    西行駛，駛至該處，兩車因而發生碰撞（下稱：「系爭事故
    」），致救護車翻覆，造成原告呂佳翰受有創傷性腦出血，
    經急救治療後，仍無清楚意識，右側肢體癱瘓等傷害（下稱
    ：「系爭傷害」）。爰依侵權行為之法律關係，提起本件訴
    訟，請求醫療費用新臺幣(下同)1,220,770元、看護費用5,0
    99,100元、工作損失及勞動力減損11,440,730元、非財產上
    損害500萬元（見本案卷第43至47頁）。原告詹琬婷、呂克
    晃分別為原告呂佳翰之父母，因原告呂佳翰遭受系爭事故，
    常因照顧原告呂佳翰四處奔波，而心力交瘁，精神上痛苦極
    大，各請求非財產上損害300萬元（見本案卷第47頁）。並
    聲明：被告應給付原告呂佳翰20,659,770元、原告詹琬婷30
    0萬元、原告呂克晃300萬元，及均自起訴狀繕本送達翌日起
    至清償日止，按週年利率百分之5計算之利息；願供擔保，
    請准宣告假執行（見本案卷第39頁）。　　
二、被告則以：原告呂佳翰與有過失，因原告呂佳翰值勤未配戴
    於救護車內所配備之安全帽，且在非替病患施救情形下未繫
    上安全帶，導致發生系爭事故時，傷勢甚為嚴重之因素等語
    。並聲明：原告之訴駁回。
參、得心證之理由
一、按因故意或過失，不法侵害他人之權利者，負損害賠償責任
    。汽車在使用中加損害於他人者，駕駛人應賠償因此所生之
    損害。不法侵害他人身體或健康者，對被害人因此減少或喪
    失之勞動能力或增加生活上之需要時，應負損害賠償責任。
    不法侵害他人之身體、健康、名譽、自由、信用、隱私、貞
    操、或不法侵害其他人格法益而情節重大者，被害人雖非財
    產上之損害，亦得請求賠償相當之金額。且此於不法侵害他
    人基於父、母、子女或配偶關係之身分法益而情節重大者準
    用之，民法第184條第1項前段、第191條之2、第193條第1項
    、第195條第1項、第3項分別定有明文。
二、經查：
（一）原告主張於上開時間、地點，因系爭事故受有系爭傷害等
      事實，業經原告提出與所述相符之醫療財團法人羅許基金
      會羅東博愛醫院（下稱：「博愛醫院」）109年9月21日診
      斷證明書、國立陽明大學附設醫院（下稱：「陽大醫院」
      ）醫療費用收據、收據、博愛醫院醫療費用收據、中山醫
      學大學附設醫院（下稱：「中山醫院」）住院醫療費用收
      據、醫療社團法人童綜合醫院（下稱：「童綜合醫院」）
      醫療費用明細、童綜合醫院住院收據、中山醫院門診醫療
      費用收據、計程車專用收據、病患接送憑單、統一發票、
      免用發票收據、電子發票證明聯、免用統一發票收據、看
      護費用收據、第一聯病患收執聯、照顧服務員收費證明單
      、收據、陽大醫院出院繳費醫療費用收據、嘉義長庚紀念
      醫院住診費用收據、公教人員保險失能證明書、身心障礙
      證明、陽大醫院110年8月30日診斷證明書、宜蘭縣政府消
      防局員工證明書、中山醫院111年5月4日診斷證明書、巴
      氏量表為證（見附民卷第15頁、第17至67頁、第69至75頁
      、第77至121頁、第123至137頁，本案卷第51至65頁、第6
      7、69、71、73、75頁、第105、107頁），並有壯圍分隊
      勤務分配表、宜蘭縣政府消防局出入登記簿、宜蘭縣政府
      消防局第一大隊壯圍分隊工作紀錄簿、宜蘭縣消防局派遣
      令、道路交通事故現場圖、道路交通事故調查報告表（一
      ）（二）、道路交通事故照片黏貼紀錄表在卷可稽（見臺
      灣宜蘭地方檢察署109年度偵字第5529號偵查卷1（下稱：
      「偵查卷1」）第42至71頁），經核與依職權調取之本院1
      10年度交易字第11號刑事卷宗內資料均相符，故應堪信為
      真實。
（二）被告於本院刑事庭審理時，承認有檢察官主張之犯罪事實
      （見本院110年度交易字第11號刑事卷第44、53、100頁）
      。
（三）被告於偵查中自承：伊承認有過失等語（見偵查卷1第94
      頁背面）。
（四）綜上所述，被告對於系爭事故確有過失，自應負損害賠償
      責任。
三、茲就原告各項請求之金額（見附民卷第9至13頁），審認如
    下：　
（一）醫療費用：
　 1、原告呂佳翰因系爭傷害，支出醫療費用115,198元、轉院
      車資25,700元、醫療器材藥品79,872元及後續至少需花費
      100萬元以上（後又增加醫療費用68,357元），請求醫療
      費用1,220,770元等語（見附民卷第9頁，本案卷第43頁）
      ，其中請求醫療費用合計183,555元（計算式：115,198元
      ＋68,357元＝183,555元），業據提出博愛醫院109年9月21
      日診斷證明書、陽大醫院醫療費用收據、收據、博愛醫院
      醫療費用收據、中山醫院住院醫療費用收據、童綜合醫院
      醫療費用明細、童綜合醫院住院收據、中山醫院門診醫療
      費用收據、陽大醫院出院繳費醫療費用收據、嘉義長庚紀
      念醫院住診費用收據、陽大醫院110年8月30日診斷證明書
      、中山醫院111年5月4日診斷證明書為證（見附民卷第15
      頁、第17至67頁，本案卷第51至65頁、第71、105頁），
      依其提出醫療收據（見附民卷第17至67頁，本案卷51至65
      頁），於183,555元範圍內為有理由，應予准許，逾此範
      圍，原告並未提出任何單據用以佐證，故無理由，應予駁
      回。
　 2、原告呂佳翰請求轉院車資25,700元等語（見附民卷第9頁
      ，本案卷第43頁），依其提出計程車專用收據、病患接送
      憑單（見附民卷第31頁、第69至75頁），於16,700元（計
      算式：1,000元＋400元＋1,000元＋1,000元＋800元＋5,000元＋
      7,500元＝16,700元）範圍內為有理由，應予准許，逾此範
      圍，原告並未提出任何單據用以佐證，故無理由，應予駁
      回。
 　3、原告呂佳翰請求醫療器材藥品79,872元等語（見附民卷第
      9頁，本案卷第43頁），業據提出統一發票、免用發票收
      據、電子發票證明聯、免用統一發票收據為證（見附民卷
      第77至121頁），所載項目尿片、紙尿褲、灌食空針、看
      護墊、輪椅、便盆椅、氣墊床、電動床等物品或服務，均
      屬一般醫療照護之相關支出，故均堪認屬原告因系爭傷害
      所必須支出之花費，故應予准許。
（二）看護費用：
   1、原告呂佳翰因系爭傷害，已支出看護費用536,600元等語
      （見附民卷第9頁，本案卷第43頁），業據其提出看護費
      用收據、第一聯病患收執聯、照顧服務員收費證明單、收
      據為憑（見附民卷第123至137頁），是認原告此部分之請
      求，為有理由。
 　2、原告呂佳翰目前已失能，並取得極重度之身心障礙證明，
      需終身專人看護，倘以每月25,000元計算，計算45年之看
      護費亦應1,350萬元，則原告僅以每日2,500元，請求5年
      計算看護費4,562,500元等語（見附民卷第9頁，本案卷第
      43頁）。按民法第193條第1項所謂增加生活上之需要，係
      指被害以前並無此需要，因被害以後始有支付此費用之必
      要者而言（最高法院102年度臺上字第1993號民事判決意
      旨參照），是不法侵害他人之身體或健康者，對於被害人
      因此喪失或減少勞動能力或增加生活上之需要時，應負賠
      償責任，自應包括因勞動能力之喪失或減少，而喪失將來
      一部或全部之收入，及將來維持傷害後身體及健康之必需
      支出在內（最高法院65年第8次民庭庭推總會決議、22年
      上字第353號民事判例意旨參照）。查原告係75年4月12日
      生（見本案個人資料卷），年值34歲，依內政部統計處編
      列109年宜蘭縣男性簡易生命表，原告尚有餘命44.41年（
      見本案卷第135頁），因系爭事故達全失能，為維持生命
      必要之日常生活活動，全須他人扶助，經常需醫療護理及
      專人周密照護，需24小時專人照顧，有原告提出之公教人
      員保險失能證明書、身心障礙證明、陽大醫院110年8月30
      日診斷證明書、中山醫院111年5月4日診斷證明書、巴氏
      量表為據（見本案卷第67至71頁、第105、107頁），故應
      堪採信，而原告以每日2,500元，每年912,500元，請求5
      年之看護費（見附民卷第9頁，本案卷第43頁），依霍夫
      曼式計算法扣除中間利息（首期給付不扣除中間利息）核
      計其金額為4,164,988元【計算方式為：912,500×4.00000
      000=4,164,987.0000000000。其中4.00000000為年別單利
      5%第5年霍夫曼累計係數。採4捨5入，元以下進位】，故
      原告請求將來5年需支出之看護費用，於4,164,988元範圍
      內為有理由，應予准許，逾此範圍為無理由，應予駁回。
（三）工作損失及勞動力減損部分：
   1、原告呂佳翰因系爭事故，迄今仍需他人照料，終身無工作
      能力（陽大醫院110年8月30日醫囑），主張每月薪津48,3
      20元，以被強制退休之時為35歲至可退休年齡59歲，尚有
      24年，損失薪資至少為13,916,160元（計算式：48,320元
      ×12×24＝13,916,160元），此部分薪資損失僅請求11,440,
      730元等語（見本案卷第45頁）。
　 2、經查，原告呂佳翰每月薪津48,320元，有宜蘭縣政府消防
      局111年4月25日出具之員工證明書可證（見本案卷第73頁
      ），而以該薪資計算，原告呂佳翰佳每年原可獲得579,84
      0元之工作所得，然因系爭事故之發生，原告終生無工作
      能力，有公教人員保險失能證明書、陽大醫院110年8月30
      日診斷證明書、消防機關以警察官任用警正以下人員危勞
      職務年齡標準表、中山醫院111年5月4日診斷證明書、巴
      氏量表可憑（見本案卷第67、71、75、105、107頁），是
      原告自得請求被告給付自系爭事故發生時起至退休之日止
      之不能工作損失。原告為75年4月12日出生（見本案個人
      資料卷），自109年6月19日車禍發生起計至屆齡退休年齡
      59歲即134年4月12日止（見本案卷第75頁危勞職務年齡標
      準表），尚能工作24年9月24日，以每年579,840元計算之
      工作收入減少損失，依霍夫曼式計算法扣除中間利息（首
      期給付不扣除中間利息）核計其金額為9,518,640元【計
      算方式為：579,840×16.00000000+(579,840×0.00000000)
      ×(16.00000000-00.00000000)=9,518,639.000000000。其
      中16.00000000為年別單利5%第24年霍夫曼累計係數，16.
      00000000為年別單利5%第25年霍夫曼累計係數，0.000000
      00為未滿一年部分折算年數之比例(9/12+24/365=0.00000
      000)。採4捨5入，元以下進位】。故原告請求工作損失及
      勞動力減損部分，於9,518,640元範圍內為有理由，應予
      准許，逾此範圍為無理由，應予駁回。
（四）精神慰撫金部分：
 　1、原告呂佳翰部分：本院審酌原告呂佳翰因系爭傷害致雙側
      肢體無力、大小便失禁、日常生活無法自理，為維持生命
      必要之日常生活活動，全須他人扶助，達全失能（見本案
      卷第67、71、105頁失能證明書及診斷證明書），其生活
      不便所致身體上及精神上之痛苦程度、原告之平均餘命、
      兩造之身分、地位及經濟狀況等一切情狀，認原告呂佳翰
      因系爭事故，請求慰撫金300萬元（見附民卷第11頁，本
      案卷第47頁）為適當，逾此部分即無理由，應予駁回。
 　2、按「林某為黃某之子，黃某因系爭事故受傷，終身需仰賴
      全日照護，並經法院為監護之宣告，可認林某基於母子關
      係所生身分法益受侵害且情節重大，得依民法第195條第3
      項規定請求精神慰撫金，因而為上訴人此部分敗訴之判決
      ，經核於法並無違誤」（最高法院111年度臺上字第233 
      號民事判決意旨參照），「上訴人因劉某受系爭傷害致成
      植物人，難以共享天倫，復須長期負擔沈重之照護責任，
      精神上必受有極大之痛苦，堪認其對於劉某基於父母子女
      關係所生親情、倫理、生活扶持之身分法益，確因被上訴
      人之侵權行為受侵害且情節重大，固可依民法第 195條第
      3項準用同條第1項規定，請求被上訴人賠償非財產上之損
      害」（最高法院109年度臺上字第1296號民事判決意旨參
      照）。查原告詹琬婷、呂克晃分別為原告呂佳翰之父母，
      原告呂佳翰因系爭事故受重傷而需人全日照護，難以共享
      天倫如常，堪認其基於父母子女關係所生身分法益受侵害
      且情節重大，自得依民法第195條第3項準用同條第1項規
      定請求精神慰撫金。經審酌原告詹琬婷、呂克晃承受精神
      上痛苦程度、兩造之身分、地位及經濟狀況等一切情狀，
      認原告詹琬婷、呂克晃請求慰撫金各50萬元為適當，逾此
      部分即無理由，應予駁回。
（五）綜上，原告呂佳翰得請求被告給付之金額為17,500,355元
      （計算式：183,555元＋16,700元＋79,872元＋536,600元＋4,
      164,988元＋9,518,640元＋300萬元＝17,500,355元）、原告
      詹琬婷得請求被告給付之金額為50萬元、原告呂克晃得請
      求被告給付之金額為50萬元。原告之訴逾此部分即無理由
      ，應予駁回。
肆、又按保險人依本法規定所為之保險給付，視為被保險人損害
    賠償金額之一部分；被保險人受賠償請求時，得扣除之，強
    制汽車責任保險法第32條定有明文。查原告呂佳翰業已領取
    汽車強制責任險保險金2,100,830元（見本案卷第47、91頁
    ），則依前揭法條規定，原告呂佳翰得向被告請求之金額，
    應扣除已經領取之上開保險金部分。從而，本件原告呂佳翰
    得請求被告賠償之金額為15,399,525元（計算式：17,500,3
    55元－2,100,830元＝15,399,525元）。　　
伍、原告呂佳翰及救護車駕駛張某並無與有過失情形：
一、交通部公路總局臺北區監理所及交通部公路總局之鑑定意見
    ，均認被告駕駛自小客車，行經行車管制號誌正常運作交岔
    路口前，聞有執行緊急任務救護車之警號，未減速暫停立即
    避讓並讓其先行，反超速行駛進入路口，為肇事原因，而張
    某駕駛救護車，開啟警示燈及警鳴器執行緊急任務，無肇事
    因素（見偵查卷1第39至41頁、第99至102頁）。交通部公路
    總局之覆議鑑定意見並認張某「措手不及，難以防範」（見
    偵查卷1第102頁）。
二、依道路交通安全規則第93條第2項規定，救護車不受行車速
    度之限制，且於開啟警示燈及警鳴器執行緊急任務時，不受
    標誌、標線及號誌指示之限制，故無論前述救護車駕駛張某
    是否預見被告來車，均得正當信賴被告避讓，且此與當時救
    護車上患者之情形無關，故該救護車駕駛張某，並無與有過
    失情形。　　
三、上開鑑定意見具證據能力及相當之證明力，被告並未舉證證
    明其鑑定內容有何瑕疵，即主張應另行鑑定（見本案卷第12
    5頁），並無理由。
四、按「被害人之過失行為須為損害之共同原因，予損害之發生
    或擴大以助力，並與損害之發生與擴大有相當因果關係者，
    始有過失相抵之適用」（最高法院110年度臺上字第895號民
    事判決意旨參照）。查張某對於被告來車，係「措手不及，
    難以防範」，已如前述，故系爭事故之發生，核與前述救護
    車之性能與其有無按時驗車無關，即使該救護車並未按時驗
    車，被告亦未舉證證明其與系爭事故之發生間，究有何相當
    因果關係，以實其說，自難認張某駕駛該救護車有何與有過
    失情形。臺灣宜蘭地方檢察署檢察官109年度偵字第5529號
    不起訴處分書，亦同此認定。
五、證人即宜蘭縣政府消防局緊急救護科隊員黃永吉到庭結證稱
    ：伊負責消防局車輛相關所有業務，因為原告呂佳翰需要在
    車上做救護處置，需要同時處理患者跟監控患者狀態，同時
    也要書寫就醫紀錄表，所以無法繫上安全帶；安全帽部分，
    法規上沒有強制規定要戴安全帽；原告呂佳翰當時雖然在書
    寫紀錄，但如患者當時有任何狀況，就要馬上空出手來實施
    救護，此為原告呂佳翰當時無法繫安全帶的原因；如患者在
    車上有狀況，當時原告呂佳翰有可能會需要包紮，除包紮止
    血以外，尚需要幫患者戴連接氧氣筒的呼吸面罩，患者有可
    能上車後，有其他臨時狀況需要原告呂佳翰隨時處理，原告
    呂佳翰寫就醫紀錄表，有部分是要觀察病患狀況，比如血氧
    及呼吸次數、血壓等，不是一直坐著書寫；原告呂佳翰寫的
    就醫紀錄，是要給醫院急救人員接手之用，血氧、呼吸、血
    壓等儀器數值，血氧在患者手指上面，血壓在患者手臂上，
    呼吸是直接觀察，如果原告呂佳翰當時坐在位子上並且綁安
    全帶，坐著會有一點距離，會比較難觀察到等語（見本案卷
    第116至118頁），故原告呂佳翰於系爭事故發生當時，縱未
    佩戴安全帽及安全帶，亦屬救護過程中所必需，並無違規，
    尚難認與有過失。
六、由上述可知：原告呂佳翰及救護車駕駛張某並無與有過失情
    形。　　　　
陸、綜上所述，原告依侵權行為之法律關係，請求被告應給付原
    告呂佳翰15,399,525元，原告詹琬婷50萬元，原告呂克晃50
    萬元，及請求自起訴狀繕本送達翌日即110年4月23日（見附
    民卷第141頁送達證書）起至清償日止，按週年利率百分之5
    計算之利息，即屬有據，應予准許，逾此部分則無理由，應
    予駁回，駁回部分之假執行聲請，應一併駁回。
柒、本件係就民事訴訟法第427條第2項第11款適用簡易程序所為
    被告敗訴之判決，爰依同法第389條第1項第3款之規定，依
    職權宣告假執行。原告固聲明願供擔保請准宣告假執行，然
    此僅為促使本院依職權發動，故毋庸為准駁之諭知。
捌、本件係刑事附帶民事訴訟，而由本院刑事庭移送民事庭者，
    依刑事訴訟法第504條第2項規定，免納裁判費，惟仍依民事
    訴訟法第79條規定，諭知訴訟費用之負擔，以備將來如有訴
    訟費用發生時，得以確定其數額，併予敘明。
中　　華　　民　　國　　111  　年　 　5 　 月　　24　 日
                  宜蘭簡易庭  法  官   伍偉華
以上正本係照原本作成。
如對本判決上訴，須於判決送達後二十日之不變期間內，向本院
提出上訴狀（應附繕本）。
如委任律師提起上訴者，應一併繳納上訴審裁判費。
中　　華　　民　　國　　111 　年　　5 　　月　　24　　日
                              書記官   邱信璋